臺灣桃園地方法院行政訴訟判決　
111年度交字第170號
原      告  呂金龍  
被      告  桃園市政府交通事件裁決處
                      設桃園市○○區○○路00號7~8樓
代  表  人  張丞邦    住同上
訴訟代理人  黃一鳴律師
上列當事人間交通裁決事件，原告不服被告民國111年3月18日桃
交裁罰字第58－U00000000號裁決，提起行政訴訟，本院判決如下
：
    主  文
原告之訴駁回。
訴訟費用新臺幣參佰元由原告負擔。
    事實及理由
壹、程序方面：
    本件係因原告不服被告所為道路交通管理處罰條例（下稱處
    罰條例）第8 條之裁決而提起撤銷訴訟，依行政訴訟法第23
    7 條之1 ，應適用交通裁決事件訴訟程序。本件因卷證資料
    已經明確，本院依行政訴訟法第237 條之7 規定，不經言詞
    辯論，直接裁判。
貳、實體方面：                                  
一、事實概要：
　　原告於民國110年11月30日17時13分許，騎乘車牌號碼000－0
    000號普通重型機車（下稱系爭機車），行經桃園市中壢區
    興仁路平交道時，為民眾於110年12月6日檢舉，經內政部警
    政署鐵路警察局臺北分局（下稱舉發機關）員警認原告有「
    闖越平交道」之違規，遂逕行舉發並填製鐵警行字第U00000
    000號之舉發違反道路交通管理事件通知單（下稱系爭舉發
    通知單），記載應到案日期111年1月20日前，並移送被告處
    理。嗣原告於110年12月24日到案陳述不服舉發，經被告函
    請舉發機關協助查明事實後，認原告確有「警鈴已響、閃光
    號誌已顯示，闖平交道」之違規，即於111年3月18日填製桃
    交裁罰字第58－U00000000號裁決書，爰依道路交通管理處罰
    條例（下稱處罰條例）第54條第1款及違反道路交通管理事
    件統一裁罰基準及處理細則（下稱裁罰基準及處理細則）等
    規定，裁處原告罰鍰新臺幣（下同）67,500元、吊扣駕駛執
    照12個月、參加道路交通安全講習，及處罰主文二之易處處
    分」。原告不服，於是提起本件行政訴訟。嗣被告因上開裁
    決書之處罰主文二尚未生易處處分效力，爰於111年5月24日
    另掣開桃交裁罰字第58－U00000000號裁決書（下稱原處分）
    ，裁處原告「罰鍰67,500元、吊扣駕駛執照12個月、參加道
    路交通安全講習」，及刪除處罰主文二之易處處分，並另行
    寄予原告。
二、原告起訴主張及聲明：
（一）主張要旨：
　　　被告111年1月17日之函文所載原告違規之時間係111年11
      月30日17時13分，明顯與事實不符，因111年11月30日係
      未到來之時間，怎可能預知發生何事？又中壢區興仁路平
      交道至中華路上僅相距20公尺，若行車時速40公里，遇平
      交道應減速15公里，時間過於急促，距離過於短小。
（二）聲明：撤銷原處分。
三、被告答辯及聲明：
（一）答辯要旨：
    ⒈引用處罰條例第7條之1、第24條第1項第4款、第54條第1款
      、第85條第1項、道路交通安全規則（下稱道安規則）第1
      04條第1項第2款、裁罰基準及處理細則第1條、第2條第1
      項、第2項等相關交通法規之條文（詳卷附答辯狀）。
　　⒉舉發機關111年5月11日鐵警北分行字第1110004006號函文
      表示略以：「…經查110年11月30日17時13分5秒，桃園市○
      ○路○○道0○○○○○道0○○○○○○○號誌已顯示，旨揭車輛尚未行
      經該平交道，嗣於17時13分9秒警鈴、閃光號誌持續運作
      ，惟該車行經該平交道未停止，仍越過該平交道停止線，
      進入平交道黃網線內，並於17時13分9秒至17時13分13秒
      ，強行闖越該平交道路口，經員警調閱該平交道監錄影像
      查證違規屬實，本分局依法掣單舉發無訛…」等語。
　　⒊復依照採證光碟內容，影片時間17：13：05時警鈴已經響
      起，閃光號誌已顯示，原告尚未駛入平交道(尚未駛至停
      止線)，而原告於17：13：09至17：13：13時仍闖越該平
      交道，並未遵守停、看、聽之準則，其違規屬實，舉發機
      關依法舉發應無違誤。
　　⒋復按行政罰法第7條規定，違反行政法上義務之行為非出於
      故意或過失者，不予處罰，其立法理由第1點及第3點明示
      ：「現代國家基於有責任始有處罰之原則，對於違反行政
      法上義務之處罰，應以行為人主觀上有可非難性及可歸責
      性為前提，如行為人主觀上並非出於故意或過失情形，應
      無可非難性及可歸責性，故第1項明定不予處罰」。換言
      之，違反行政法上義務之行為人，其於主觀上應注意使行
      為不違規，倘行為人並無不能注意之情事，竟疏於注意致
      其行為違規，即屬有過失而應予處罰。再者，汽車行駛中
      ，駕駛人看到鐵路平交道標誌或標線後，應即將速度減低
      至時速15公里以下，接近平交道時，鐵路平方道設有警鈴
      及閃光號誌者，警鈴已響，閃光號誌已顯示，駕駛人應暫
      停俟火車通過後，看、聽鐵路兩方確無火車駛來，始得通
      過，此不僅為道安規則第104條第1項第1款、第2款所明定
      ，更是一般駕駛者必備之基本常識，原告領有駕駛執照，
      對此一基本常識，自無不知之理，並應加以遵守，於行經
      平交道之前該警鈴既已響、閃光號誌亦已顯示，即應暫停
      於該處，不可再行駛，以確保交通往來安全，避免發生遭
      行經火車撞擊之重大危險。
　　⒌至原告主張被告申訴回函說明二旨車於111年11月30日17時
      13分行經平交道，時間與事實不符一節，惟觀諸上開函文
      內容，屬函文誤植「111年11月30日」，固有瑕疵，然此
      顯係文字誤寫，並不影響本件違規事實，另被告於111年3
      月18日開立之裁決書，已明確載明違規時間為「110年11
      月30日」，並由原告當場簽收在案。原告此部分之主張，
      尚不影響本件違規事實。　
　　⒍綜上所述，系爭車輛因有「警鈴已響、閃光號誌已顯示，
      闖平交道」之情，已該當處罰條例第54條第1款規定之要
      件，是被告依法裁處，應無違誤，原告之訴為無理由。
（二）聲明：駁回原告之訴。
四、本院之判斷：
（一）前提事實：
      原告於110年11月30日17時13分許，騎乘系爭機車行經桃
      園市中壢區興仁路平交道時，為民眾於110年12月6日檢舉
      ，經舉發機關員警認原告有「闖越平交道」之違規等情，
      此有舉發機關111年5月11日鐵警北分行字第1110004006號
      函文、111年1月6日鐵警北分行字第1110000044號函文（
      見本院卷第31至32頁、第43至44頁）、舉發員警回覆單（
      見本院卷第33至34頁）、系爭舉發通知單（見本院卷第35
      頁）、檢舉資料（見本院卷第37頁）、行車記錄器畫面擷
      取照片（見本院卷第38至39頁）、違規路段現場照片（見
      本院卷第40頁）、駕駛人基本資料（見本院卷第51頁）、
      交通違規案件陳述書（見本院卷第53頁）等資料各1 份在
      卷可憑。
（二）被告認定原告有「警鈴已響、閃光號誌已顯示，闖平交道
      」之違規，並無違誤：
    ⒈按「汽車駕駛人，駕車在鐵路平交道有下列情形之一者，
      處新臺幣15,000元以上90,000元以下罰鍰，並吊扣其駕駛
      執照一年。因而肇事者，吊銷其駕駛執照：一、不遵守看
      守人員之指示，或警鈴已響、閃光號誌已顯示，或遮斷器
      開始放下，仍強行闖越」，為處罰條例第54條第1款定有
      明文。復按「汽車行駛中，駕駛人看到鐵路平交道標誌或
      標線後，應即將速度減低至時速15公里以下，接近平交道
      時，應依下列規定：二、鐵路平交道設有警鈴及閃光號誌
      者，警鈴已響，閃光號誌已顯示，駕駛人應暫停俟火車通
      過後，看、聽鐵路兩方確無火車駛來，始得通過。如警鈴
      未響，閃光號誌未顯示，仍應看、聽鐵路兩方無火車駛來
      ，始得通過」，亦為道安規則第104條第1項第2款所明定
      。
    ⒉經查，本院勘驗舉發過程之錄影光碟，其內容如下：「（
      一）檔案名稱：民眾檢舉影像traffic_00000000_2424_0
      。⒈光碟播放時間共12秒，本檔案之錄影畫面係2021年11
      月30日17時許所錄製，為檢舉人車輛行車記錄器之影像畫
      面。⒉錄影畫面一開始，可看見原告騎乘車牌號碼000－000
      0號普通重型機車（下稱系爭機車）出現於錄影畫面之右
      側，而原告係身穿黃黑色之夾克與黑色運動長褲。⒊錄影
      畫面時間17時13分5秒許，可看見興仁路平交道之閃光號
      誌開始閃爍，此時系爭機車尚未到達興仁路之路面上所畫
      設之「鐵路╳」區，而系爭機車並未有減速之情。⒋錄影畫
      面時間17時13分8秒許，系爭機車之前輪始到達其行向之
      停止線，此時可看見原告左右兩側之機車已暫停於停止線
      後方。⒌錄影畫面時間17時13分9秒許，系爭機車通過其行
      向之停止線後，持續往前行駛，並穿越平交道。⒍錄影畫
      面時間17時13分14秒許，興仁路平交道之遮斷桿開始放下
      」等情（見本院卷第57頁），核與舉發員警回覆單內容略
      以：「四、陳述人駕駛車號000－0000普通重型機車行經興
      仁路平交通並違規闖越平交道，違規影片內容由110年11
      月30日17時13分2秒開始，於17時13分5秒平交道閃光號誌
      開始顯示，於17時13分8秒陳述人駕駛車號000－0000普通
      重型機車，當時仍未通過興仁路平交道前停止線，並於17
      時13分9秒至17時13分13秒期間闖越興仁路平交道」等語
      （見本院卷第33頁），大致相符。足認原告確於110年11
      月30日17時13分許，騎乘系爭機車行經桃園市中壢區興仁
      路平交道時，確實於閃光號誌已閃爍、警鈴已響時，尚未
      到達上開平交道之停止線，卻仍持續往前行駛，闖越平交
      道之事實。
　　⒊原告雖主張：中壢區興仁路平交道至中華路上僅相距20公
      尺，若行車時速40公里，遇平交道應減速15公里，時間過
      於急促，距離過於短小等語。惟查，依上開勘驗筆錄觀之
      ，錄影畫面時間17時13分5秒許，系爭平交道之閃光號誌
      已閃爍，並可聽見警鈴聲響起，此時系爭機車之位置根本
      尚未到達興仁路平交道前之停止線，嗣錄影畫面時間17時
      13分8秒許，系爭機車之前輪始到達平交道前之停止線，
      此時可看見原告左、右兩側之機車已暫停於平交道前之停
      止線處，但系爭車輛卻仍持續往前行駛，足認系爭機車自
      平交道之閃光號誌開始閃爍，至駛至平交道之停止線時，
      已有充足之3秒鐘時間（即錄影畫面時間17時13分5秒至8
      秒間）及機會得暫停於停止線後方，但原告卻選擇加速持
      續往前行駛通過系爭平交道，顯然已違背道安規則第104
      條第1項第2款之規定，如鐵路平交道之警鈴已響、閃光號
      誌已顯示，原告應立刻暫停於平交道前之停止線，等待火
      車通過後，看、聽鐵路兩方確無火車駛來，始得通過。至
      原告表示：其行車時速40公里，遇平交道應減速15公里，
      時間過於急促，距離過於短小等語。惟按上開道安規則第
      104條第1項規定：「汽車行駛中，駕駛人看到鐵路平交道
      標誌或標線後，應即將速度減低至時速15公里以下…」，
      可見駕駛人只要看到鐵路平交道之標誌或標線後，即應降
      低車速至15公里以下，而非是看到平交道之閃光號誌開始
      閃爍後，或是聽見警鈴聲開始響起後，才將車速降低至15
      公里以下。故原告上開主張，顯係卸責之詞，不足採信。
　　⒋至原告主張：被告111年1月17日之函文所載原告違規之時
      間係111年11月30日17時13分，明顯與事實不符等語。惟
      查，被告111年1月17日桃交裁申字第1110002308號之函文
      內容，並非屬於行政處分，縱有誤植，亦不影響後來開立
      行政處分所認定之違規事實。況被告於111年3月18日、11
      1年5月24日所開立之裁決書，均已明確載明違規時間為「
      110年11月30日17時13分許」，並由原告當場簽收在案，
      足認被告已使原告知悉其違規時間為「110年11月30日17
      時13分許」。是原告上開所述，亦屬卸責之詞，並不足採
      。
　　⒌綜上所述，本件原告不僅未遵守上揭交通規則，且於本件
      鐵路平交道之閃光號誌已顯示、警鈴已響起情形下，原告
      並未減速慢行或暫停，仍強行闖越，足見原告確有逕行闖
      越平交道之行為，已符合處罰條例第54條第1款規定之「
      警鈴已響、閃光號誌已顯示，闖平交道」之要件。縱認原
      告並非故意闖越鐵路平交道，惟其亦有應注意且而能注意
      ，但卻疏未注意之過失責任。故本件被告認定原告有「警
      鈴已響、閃光號誌已顯示，闖平交道」之違規行為，並無
      違誤。
（三）被告以原處分裁處原告罰鍰67,500元、吊扣駕駛執照12個
      月，並應參加道路交通安全講習，並無違誤：
    ⒈按「汽車駕駛人，駕車在鐵路平交道有下列情形之一者，
      處新臺幣15,000元以上90,000元以下罰鍰，並吊扣其駕駛
      執照一年。因而肇事者，吊銷其駕駛執照：一、不遵守看
      守人員之指示，或警鈴已響、閃光號誌已顯示，或遮斷器
      開始放下，仍強行闖越」、「汽車駕駛人，有下列情形之
      一者，應接受道路交通安全講習：四、有第54條規定之情
      形」，為處罰條例第54條第1款、第24條第1項第4款所明
      定。
    ⒉次按裁罰基準及處理細則第1條規定：「本細則依道路交通
      管理處罰條例第92條第4項規定訂定之」、第2條第1項、
      第2項規定：「處理違反道路交通管理事件之程序及統一
      裁罰基準依本細則之規定辦理。前項統一裁罰基準，如附
      件違反道路交通管理事件統一裁罰基準表」，核上開處罰
      條例第92條第4項所授權交通部會同內政部訂定之裁罰基
      準及處理細則及其附件「違反道路交通管理事件統一裁罰
      基準表」（下稱裁罰基準表），就其立法目的及功能，乃
      為防止處罰機關枉縱或偏頗，用以維持裁罰之統一性與全
      國因違反道路交通管理事件受處罰民眾之公平，不因裁決
      人員不同，而生偏頗，寓有避免各監理機關於相同事件恣
      意為不同裁罰之功能，並非法所不許，於憲法上保障人民
      財產權之意旨並無牴觸（此並有司法院釋字第511號解釋
      意旨理由足資參照），是被告自得依此裁罰基準表而為裁
      罰。
    ⒊原告確有「警鈴已響、閃光號誌已顯示，闖平交道」之違
      規行為，已詳如前述，且原告係於應到案期限內到案聽後
      裁決，又依裁罰基準表規定：「機車」、「不遵守看守人
      員之指示，或警鈴已響、閃光號誌已顯示，或遮斷器開始
      放下，仍強行闖越」，於期限內繳納或到案聽候裁決者，
      裁處罰鍰67,500元。是本件被告依處罰條例第54條第1款
      、第24條第1項第4款、裁罰基準及處理細則及裁罰基準表
      等規定，以原處分裁罰原告67,500元之法定罰鍰、吊扣駕
      駛執照12個月，並應參加道路交通安全講習，經核即屬於
      法有據，該等處分並無違誤。故原告訴請撤銷原處分為無
      理由，應予駁回。
（四）本件判決基礎已臻明確，兩造其餘之攻擊防禦方法及訴訟
      資料經本院審酌後，核與判決結果不生影響，無一一論述
      之必要，附此敘明。
五、本件第一審裁判費為裁判費300元，應由原告負擔，爰確定
    第一審訴訟費用額如主文第二項所示。
六、據上論結，本件原告之訴無理由，依政訴訟法第237條之8  
    第1項、第98條第1項前段等規定，判決如主文。
中　　華　　民　　國　　111 　年　　10　　月　　4 　　日
　　　　　　　　　行政訴訟庭　法　官　黃漢權
上為正本係照原本作成。
如不服本判決，應於判決送達後20日內，向本院提出上訴狀並表
明上訴理由（原判決所違背之法令及其具體內容或依訴訟資料可
認為原判決有違背法令之具體事實），其未載明上訴理由者，應
於提出上訴後20日內向本院補提理由書（上訴狀及上訴理由書均
須按他造人數附繕本，如未按期補提上訴理由書，則逕予駁回上
訴），並應繳納上訴裁判費新臺幣750元。
中　　華　　民　　國　　111 　年　　10　　月　　4 　　日
　　　　　　　　　　　　　　　書記官　蕭竣升